【裁判字號】    95,訴,194
【裁判日期】    950321
【裁判案由】    違反槍砲彈藥刀械管制條例
【裁判全文】
臺灣臺中地方法院刑事判決  95年度訴字第194號
公  訴  人  臺灣臺中地方法院檢察署檢察官
被      告  丁○○
                    （現另案在臺灣臺中監獄執行）
指定辯護人  本院公設辯護人  戊○○
上列被告因違反槍砲彈藥刀械管制條例案件，經檢察官提起公訴
（94年度偵字第13820號），本院判決如下：
    主    文
丁○○未經許可，寄藏可發射子彈具有殺傷力之改造手槍，累犯
，處有期徒刑年貳月，併科罰金新臺幣拾伍萬元，罰金如易服
勞役，以新臺幣玖佰元即銀元佰元折算壹日。
扣案之改造手槍壹枝（槍枝管制編號0000000000號，
含彈匣壹個）沒收。
    犯罪事實
一、丁○○明知其並未經主管機關許可而得寄藏具殺傷力之手槍
    及子彈，且亦知姓名年籍不詳綽號「毛毛」之成年男子所交
    付之仿ＢＥＲＥＴＴＡ廠９２ＦＳ型半自動手槍製造之玩具
    手槍換裝土造金屬槍管而成之改造手槍（槍枝管制編號00
    00000000號，起訴書誤為Ｚ000000000號
    ；含彈匣一個）一枝，可供擊發適用子彈使用而具殺傷力，
    口徑九ＭＭ制式子彈三顆，亦均具殺傷力，竟基於非法寄藏
    改造手槍及子彈之犯意，於民國九十四年七月二十日二十三
    時許，在臺中市○○街二九號之住處，自該綽號「毛毛」之
    友人處收受上開槍、彈，並藏放在上址住處外之水溝內，而
    自斯時起寄藏上開槍、彈。之後，丁○○因搬家緣故，乃將
    上開槍、彈改移至其所使用之車牌號碼碼ＶＱＱ─五五九號
    輕型機車置物箱內，加以藏放。嗣於九十四年八月二十四日
    十四時三十五分許，丁○○不知情之女友乙○○騎乘上開輕
    型機車，行經臺中市○○路、漢口路時，經警查獲，並自該
    輕型機車置物箱內起出上開槍、彈，進而查悉全情。
二、案經臺中市警察局第六分局移送臺灣臺中地方法院檢察署檢
    察官偵查起訴。
    理    由
一、訊據被告丁○○對於有於九十四年七月二十日二十三時許，
    在臺中市○○街二九號住處，受綽號「毛毛」之成年友人所
    託，而收受綽號「毛毛」者所交付之上開扣案槍、彈，並代
    為藏放在上址住處外水溝內，嗣因搬家之故，乃將上開槍、
    彈移至所使用之車牌號碼ＶＱＱ─五五九號輕型機車置物箱
    內藏放等事實，固坦承不諱，但矢口否認有何前揭非法寄藏
    具殺傷力之改造手槍或子彈之犯行，辯稱：綽號「毛毛」之
    友人拿來寄放時，有說該把槍是壞的，過幾天就會來拿回去
    ，「毛毛」並當場扣按板機，確實沒有辦法擊發任何東西，
    伊才願意寄放，故扣案手槍應該無殺傷力，伊於查獲時，有
    請警方當場測試，但警方沒有做，送鑑定後才說槍有問題，
    是鑑定單位單方面的認定，不具公信力，而扣案槍枝有可能
    是經鑑定單位修復後，才可以將扣案子彈打爆，鑑定結果不
    具公信力云云。經查：
（一）前開扣案之改造手槍一枝及制式子彈三顆，經送請內政部
      警政署刑事警察局鑑定結果，認：(一)送鑑改造九０手槍一
      枝（槍枝管制編號0000000000），認係由仿Ｂ
      ＥＲＥＴＴＡ廠９２ＦＳ型半自動手槍製造之玩具手槍換
      裝土造金屬槍管而成之改造手槍，機械性能良好，可供擊
      發適用子彈使用，認具殺傷力。(二)送鑑制式九０子彈三顆
      ，認均係口徑九ｍｍ制式子彈，均經試射，均可擊發，認
      均具殺傷力等情，業經該局鑑定詳確，並製有該局九十四
      年九月十五日刑鑑字第０九四０一三七一六０號槍彈鑑定
      書一份在卷可憑。
（二）被告雖以前揭情詞置辯，但查：
  １、經本院依被告所提供綽號「毛毛」者之特徵查詢，並傳喚
      證人甲○○到庭作證後，被告雖確認在庭之證人甲○○即
      係伊所稱綽號「毛毛」之人，且證人乙○○亦到庭附和其
      詞，但證人甲○○表示拒絕證言，自無法依證人甲○○之
      證述或與被告之對質過程，判斷被告上開所辯，是否實在
      ，即難遽採。
  ２、公設辯護人雖辯護稱：證人甲○○拒絕證言之理由乃係被
      告跟伊強調槍沒有殺傷力，二人在出庭前在本院拘留所有
      一點爭執，而當時伊去找被告，是因為被告人際關係不錯
      ，伊因有槍砲案件被通緝，怕自行投案會被羈押，所以希
      望被告能夠幫我弄來開庭，瞭解一下案情，伊當時有留資
      料給被告，被告就指認伊，但本案扣案之槍枝確實不是伊
      的，是被告把槍拿出來炫耀等語，可知雙方有所爭執是為
      了本件扣案之槍彈，若證人沒有交寄槍彈，又何須與被告
      發生爭執，故可推論證人即係交寄槍彈之人云云。但綜觀
      證人甲○○所表述之拒絕證言理由，顯然係指被告要證人
      甲○○承認扣案槍彈係伊交付予被告寄藏，但證人甲○○
      認為扣案槍彈不是伊的，而不願答應，以致雙方有所爭執
      ，倘若證人甲○○確實並未交付扣案槍彈予被告，被告卻
      要求證人甲○○承認此項事實，二人因此發生爭執，應屬
      情理之常，公設辯護人認雙方既是為了本件扣案槍彈而起
      爭執，故可推論證人即係交寄槍彈之人，容有未洽。是以
      ，依證人甲○○所陳述之拒絕證言理由，仍不足以佐證被
      告上開所辯，確屬真實。
  ３、公設辯護人又辯護稱：槍枝無法擊發並不代表該槍即為廢
      鐵，無任何價值，若僅零件缺損以致無法擊發，日後交寄
      槍枝之人若找到維修管道，即能取槍送修，故公訴人認被
      告若認槍枝無殺傷力，證人甲○○何須寄藏槍枝，被告亦
      無須代為收藏，此項推論，尚不足以推翻被告之答辯云云
      。惟查，扣案之手槍經送鑑定結果，認為機械性能良好，
      可供擊發適用子彈使用，具殺傷力一節，已如前述，而被
      告所辯：證人甲○○在交寄扣案槍彈時，有實際扣按板機
      ，確實無法擊發云云，則尚查無任何證據可以佐證，從而
      ，被告辯稱以為扣案手槍沒有殺傷力云云，應認缺乏憑據
      ，無法採信。
  ４、被告雖質疑鑑定之公信力，並指責警方未應其要求當場試
      射云云，公設辯護人亦辯護稱：鑑定單位是以性能檢測法
      鑑定，並非以實射之動能測試法為之，難令人相信鑑定無
      任何疑問，槍枝是否具殺傷力云云。然查，改造手槍因結
      構不若制式手槍穩定，擊發子彈，曾發生膛炸情形，危害
      試射之鑑定人員及周遭人士，故內政部刑事警察局為保護
      鑑定人員之人身安全，對於改造手槍多以性能檢驗法鑑定
      之，此為司法刑事實務工作者所熟知之常識。且槍枝鑑定
      事涉專業，一般基層員警並無此方面之專業水準及鑑定能
      力，故均須委由內政部警政署刑事警察局為鑑定，而該局
      乃係國內所有槍彈鑑定之受託單位，又屬公務機關，本院
      又查無該鑑定單位之鑑定過程，有何偏頗、違法之情事，
      本案卷內更無任何證據顯示該鑑定單位有被告所質疑曾將
      扣案手槍先加以修復再為鑑定之情狀，或故意栽贓被告而
      為不實鑑定之實據，應認內政部刑事警察局就扣案之槍彈
      所為之鑑定結果，信屬可採。被告及公設辯護人此部分之
      辯解，均無足取。
  ５、公設辯護人另又舉證人乙○○欲證明被告之上開辯詞係屬
      實在，但細繹證人乙○○到庭結證之內容，可知證人乙○○對於被告是否有自證人甲○○處收受扣案之槍彈一事，
      並未親眼目睹，本無所悉，純係事後聽聞被告轉述，方知
      被告持有扣案槍彈之事。基此，證人乙○○對於扣案之槍
      彈究竟是否確係證人甲○○交付予被告保管一節，所證顯
      係傳聞證言，無證據能力，自無法資為被告辯解為真之徵
      憑。
  ６、被告於偵查中及本院行準備程序時雖曾辯稱：不知扣案手
      槍內有子彈云云，但其最初於警詢時已坦認：綽號「毛毛
      」者有告知寄藏之物為九０改造手槍一枝、彈匣一個及制
      式九０子彈三顆等語（警卷第十一頁），復於本院審理時
      自承：「（問：毛毛拿什麼東西給你？）用一個紙袋裝一
      把槍，子彈已經裝在槍內。一把槍、三顆子彈，當場都有
      看到」等語，有本院審判筆錄在卷可考。可知，被告本即
      知曉綽號「毛毛」者所交付之物，係包含有扣案之制式子
      彈三顆，至臻明確，附此敘明。
（三）此外，尚有臺中市警察局第六分局搜索扣押筆錄暨扣押物
      品目錄表、照片、查獲現場圖附卷可稽，及扣案之上開改
      造手槍一枝（含彈匣一個）及制式子彈三顆足資佐憑。
（四）綜上所述，被告之各項辯解，均不可採。從而，本件事證
      明確，被告前揭非法寄藏改造手槍及子彈之犯行，洵堪認
      定。
二、查被告未經許可，寄藏可發射子彈具有殺傷力之改造手槍之
    行為，核係犯槍砲彈藥刀械管制條例第八條第四項之未經許
    可，寄藏可發射子彈具有殺傷力之改造手槍罪；其另寄藏具
    殺傷力之制式子彈三顆，則係犯同條例第十二條第四項之未
    經許可，寄藏子彈罪。被告一寄藏行為，同時寄藏前開改造
    手槍一枝及制式子彈三顆，分別觸犯未經許可，寄藏可發射
    子彈具有殺傷力之改造手槍罪及未經許可，寄藏子彈罪，為
    想像競合犯，應從一重之未經許可，寄藏可發射子彈具有殺
    傷力之改造手槍罪處斷。被告前於八十二年間因違反肅清煙
    毒條例等案件，經法院判處應執行有期徒刑三年二月確定；
    又於八十三年間因違反肅清煙毒條例等案件，經法院判處應
    執行有期徒刑三年六月確定，入監接續執行後，於八十七年
    七月七日因縮短刑期假釋出監，假釋付保護管束期間至九十
    年四月二十三日，假釋期滿未經撤銷，以已執行論，有臺灣
    臺中地方法院檢察署刑案資料查註紀錄表、臺灣高等法院被
    告前案紀錄表可按，其受有期徒刑之執行完畢後，五年以內
    再犯有期徒刑以上之罪，為累犯，依法加重其刑。爰審酌被
    告除有前開前科紀錄外，另於九十三年間因違反毒品危害防
    制條例案件，經本院判處有期徒刑九月確定，現正執行中，
    有上開前科紀錄表可參，素行不佳，其明知並未經主管機關
    許可而得寄藏槍彈，竟受友人所託寄藏扣案之槍彈，犯罪之
    動機可議，且對社會治安存有潛在之危險，犯罪之手段雖非
    若一般持有槍砲彈藥用以暴力犯罪之兇殘，亦非以加害良善
    為目的，且未曾因此造成公眾或他人之現實惡害，所生損害
    不大，其持有之改造手槍只有一枝，子彈三顆，數量非多，
    犯罪情節尚非重大，但犯後始終未能坦認犯行，砌詞矯飾，
    態度不佳等一切情狀，量處如主文所示之刑，並就併科罰金
    部分諭知易服勞役之折算標準，以示懲儆。
三、扣案之上開改造手槍一枝（槍枝管制編號00000000
    00號，含彈匣一個），係槍砲彈藥刀械管制條例所管制之
    槍砲，屬違禁物，應依刑法第三十八條第一項第一款之規定
    宣告沒收。另扣案且均經試射之口徑９ｍｍ制式子彈三顆，
    均因送鑑試射失其子彈之結構及性能，堪認業已耗損，並無
    殺傷力，而失其違禁物之性質，爰不諭知沒收，公訴人認扣
    案子彈係違禁物，請求諭知沒收，容有未洽，附此敘明。
據上論斷，應依刑事訴訟法第二百九十九條第一項前段，槍砲彈
藥刀械管制條例第八條第四項、第十二條第四項，刑法第十一條
前段、第五十五條、第四十七條、第四十二條第二項前段、第三
十八條第一項第一款，罰金罰鍰提高標準條例第二條，現行法規
所定貨幣單位折算新臺幣條例第二條，判決如主文。
本案經檢察官丙○○到庭執行職務
中    華    民    國    95    年    3     月    21    日
            刑事第十一庭  審判長法  官  林源森
                                法  官  王世華
                                法  官  莊嘉蕙
以上正本證明與原本無異。
如不服本判決，應於送達後十日內向本院提出上訴狀（須附繕本
），上訴於臺灣高等法院臺中分院。
                                書記官  魏愛玲
中    華    民    國    95    年    3     月    21    日
附錄論罪科刑法條
槍砲彈藥刀械管制條例第八條：
未經許可，製造、販賣或運輸鋼筆槍、瓦斯槍、麻醉槍、獵槍、
空氣槍或第四條第一項第一款所定其他可發射金屬或子彈具有殺
傷力之各式槍砲者，處無期徒刑或五年以上有期徒刑，併科新臺
幣一千萬元以下罰金。
未經許可，轉讓、出租或出借前項所列槍枝者，處五年以上有期
徒刑，併科新臺幣一千萬元以下罰金。
意圖供自己或他人犯罪之用，而犯前二項之罪者，處無期徒刑或
七年以上有期徒刑，併科新臺幣一千萬元以下罰金。
未經許可，持有、寄藏或意圖販賣而陳列第1項所列槍枝者，處
三年以上十年以下有期徒刑，併科新臺幣七百萬元以下罰金。
第一項至第三項之未遂犯罰之。
槍砲彈藥刀械管制條例第十二條：
未經許可，製造、販賣或運輸子彈者，處一年以上七年以下有期
徒刑，併科新台幣五百萬元以下罰金。
未經許可，轉讓、出租或出借子彈者，處六月以上五年以下有期
徒刑，併科新台幣三百萬元以下罰金。
意圖供自己或他人犯罪之用，而犯前二項之罪者，處三年以上十
年以下有期徒刑，併科新台幣七百萬元以下罰金。
未經許可，持有、寄藏或意圖販賣而陳列子彈者，處五年以下有
期徒刑，併科新台幣三百萬元以下罰金。
第一項至第三項之未遂犯罰之。


司法院資訊處製作；財團法人民間司法改革基金會備份。
